臺灣板橋地方法院交通事件裁定　　　　　　　　　　九十三年度交聲字第六七一號
　　原處分機關　交通部公路總局臺北區監理所
　　異　議　人
　　即受處分人　甲○○
　　　　　　　　游阿團
右列異議人因違反道路交通管理處罰條例案件，對於交通部公路總局臺北區監理所於
中華民國九十三年五月六日所為之裁決（原處分案號：北監自裁字第四０─ＤＩＡ０
四０三三二號）聲明異議，本院裁定如左：
    主  文
原處分撤銷。
甲○○汽車駕駛人，行車速度，超過規定之最高時速，處罰鍰新臺幣壹仟玖佰元，並
記違規點數壹點。
游阿團不罰。
    理  由
一、原處分機關以：異議人即受處分人甲○○於民國九十三年二月二十九日凌晨零時
    十五分許，駕駛異議人游阿團所有車牌號碼ＦＮ─四六二六號自用小客車，在桃
    園縣大溪鎮台七乙線十二．五公里路段，因「二輛以上汽車共同在道路上競駛」
    之違規，為桃園縣警察局大溪分局以桃警局交字第ＤＩＡ０四０三三二號通知單
    舉發，爰依道路交通管理處罰條例第四十三條第三項、第六十七條第二項規定，
    裁處駕駛人即甲○○罰鍰新台幣三萬元，吊銷駕駛執照，三年內禁考之處分；並
    依同條例第四十三條第四項裁處車輛所有人即游阿團吊扣汽車牌照三個月之處分
    。
二、異議意旨略謂：異議人甲○○於九十三年二月二十八日晚上十一時許，駕駛父親
    即異議人游阿團所有車牌號碼ＦＮ─四六二六號自用小客車，沿台北縣三峽白雞
    路段欲往大溪赴友人邀宴，於二月二十九日凌晨零時十五分許，在台七乙線十二
    ．五公里處遭警方莫名攔檢，並以異議人甲○○涉有二車共同在道路上競駛之違
    規為由裁罰。然異議人甲○○並不認識當日同為警方攔檢之人，僅係趕赴朋友邀
    宴偶然行經該處，並未與他人競逐行駛。嗣屢經向有關機關申訴，但相關機關並
    未提出任何證據，徒以制式公文回應，實難甘服，為此聲明異議，請求撤銷原處
    分等語。
三、按汽車駕駛人，駕駛汽車有左列情形之一者，處新台幣六千元以上二萬四千元以
    下罰鍰，並當場禁止其駕駛：（一）在道路上蛇行，或以其他危險方式駕車者。
    （二）拆除消音器，或以其他方式造成噪音者。前項情形因而肇事者，並吊銷其
    駕駛執照。二輛以上之汽車共同違反第一項規定，或在道路上競駛、競技者，處
    汽車駕駛人新台幣三萬元以上九萬元以下罰鍰，並當場禁止其駕駛及吊銷其駕駛
    執照。汽車駕駛人有第一項第一款、第三項行為者，並吊扣該車輛牌照三個月；
　　經受吊扣牌照之車輛再次提供為違反第一項第一款、第三項行為者，沒入該車輛
 　 ，道路交通管理處罰條例第四十三條第一項、第二項、第三項定有明文，而揆諸
    其規範內容，即含有「超速行駛」之不法內涵；次按，汽車駕駛人，曾依第二十
    九條第四項、第三十條第三項、第三十三條第二項、第三十五條第二項前段、第
    三項前段、第三十七條第三項、第四十三條、第六十一條第一項第三款之規定吊
    銷駕駛執照者，三年內不得考領駕駛執照，同條例第六十七條第二項亦有明定。
    換言之，上開條文之處罰，在針對汽車駕駛人之違規行為，若駕駛人同為汽車所
    有人，得予以吊扣牌照；若汽車駕駛人與所有人不同時，除依同條例第八十五條
    第三項有可歸責於所有人之事由外，不應對汽車所有人為上開裁罰。
四、本件車號ＦＮ─四六二六號自用小客車係異議人游阿團所有，於九十三年二月二
    十九日晚上十一時許，由其子即異議人甲○○駕駛在桃園縣大溪鎮台七乙線十二
    ．五公里路段，因涉有「二輛以上汽車共同在道路上競駛」之違規，為桃園縣警
    察局大溪分局設點攔截查獲之事實，業據異議人甲○○、游阿團在本院調查時陳
    明在卷，並有桃警局交字第ＤＩＡ０四０三三二號舉發通知單一紙在卷可稽，固
    屬實在。惟異議人甲○○另辯稱：當日伊駕駛該車自台北縣新莊市前往三峽，欲
    經三民地區轉往大溪慈湖附近趕赴友人聚會，準備同至大溪唱歌。友人晚上先聚
    餐，伊在晚上十一時下班後才過去。當時只有伊一部車，速度不快，約六、七十
    公里左右，尚未至大溪會合地點即為警攔查，只有被警察攔下才有其他車輛從旁
    經過，沿途沒有看見其他車輛，伊在進入山路之前，有改裝車輛停在路邊，但不
    認識他們，進入山路後亦未與這些車輛交錯，改裝車子應仍在伊後面（未進入警
    方路網），行進中從照後鏡也沒有看過這些車輛，伊當日剛下班，身著西裝，若
    欲參與競速飆車，穿著不會如此正式。且該車之車齡已逾十二年，沒有改裝，平
    常均係父親使用，當天係臨時借用等語；異議人乙○○亦否認知情並為相同之答
    辯。
五、經查，交通警員掣單舉發違反道路交通管理處罰條例所列之違規事實，本質上為
    行政處分，係公務員基於職務上權力，依法就特定之具體事件所為具有公法上效
    果之單方行政行為，基於公務員為公法上行為具有公信力之原則，該行政處分當
    可被推定為真正，但本院仍得依職權調查，並依調查所得之客觀證據認定違規之
    事實，非謂一經推定，法院即不得再就事實為相反之認定，核先敘明。次查，證
    人即舉發本案之桃園縣警察局大溪分局警員丙○到庭證稱：舉發當日係執行凌晨
    防飆勤務，因當地有許多人飆車。當時警力部署係自三峽台七乙線進來，分成四
    個點，第一點係「監控組」，在十公里左右，即新峰分校前，第二點係刑事組之
    「蒐證組」，第三點、第四點是「攔檢組」，伊係第三點之成員。「監控組」發
    現有人飆車後即通知「蒐證組」，「蒐證組」蒐證之後就通知「攔檢組」。當日
    部署好約十分鐘之後，即接到「監控組」通知，本件異議人應該係第三部還是第
    四部被攔下，由監控點就會堵住後面，欄檢組自對向包夾，那段時間共攔了四部
    車子。異議人甲○○應係通過第三攔檢點後，到第四攔檢點前被欄停，取締之標
    準在當時聲音很大，認為在追逐，故加以取締。除該四輛車外，後來沒有其他車
    子經過，如果僅係一輛車經過，不會攔下，如果係多輛車，即認定在競逐而取締
    等語，並提出當日蒐證光碟片一張為證（勘驗後已發還）。是警方取締異議人甲
    ○○有競逐之違規行為，顯係認深夜時分，有二輛車快速通過為其憑據。而經本
    院當庭勘驗蒐證光碟片，其內容顯示：剛開始第一秒有一部車子通過，第九秒第
    二部車子通過，第三十五秒二部車子同時出現，警方開始包抄，在攔檢點查獲時
    有四部車子停在路邊，異議人甲○○所駕駛車輛停在第一部（即自拍攝者角度，
    第一輛停在路邊，異議人表示係突接獲家人電話稱小孩發燒，故中途折返），畫
　　面中出現異議人車輛引擎影像，內部無改裝情形，有當庭勘驗筆錄可憑。異議人
　  甲○○、游阿團與證人丙○在勘驗時均表示異議人甲○○車輛即為第九秒通過之
    車，亦即畫面上出現之第二部車輛。衡諸該車之車齡已十二年，甚為老舊，且未
    經任何改裝，能否與人在山路上競逐飆車，已非無疑。況異議人甲○○係第二部
    通過之汽車，其與第一部車輛相距九秒，與第三部、第四部車輛相距達二十六秒
    ，換算成當時六、七十公里之車速，其與前後車輛保持有相當之距離，依上開勘
    驗情形，除其中第三、四部車輛明顯有前後追逐外，能否認異議人甲○○與他人
    亦有競逐清形，亦有疑問。又證人黃宗斌到庭具結證稱：伊與異議人甲○○係高
    中同學，平日即常相約吃飯，互有往來。因伊在桃園上班，同事均係桃園當地人
    士，於九十三年二月二十八日晚上，伊與同事相約一起至桃園縣復興鄉之某山產
　　店聚餐，遂於晚上七時許，前往台北縣新莊市○○路異議人甲○○工作之手機店
　  邀其一同前往。因異議人甲○○須至晚上十一時始能下班離開，而伊與同事吃完
    飯後，預計前往大溪鎮唱歌，為配合異議人甲○○之時間，二人相約於晚上十二
    時左右，在三峽往復興之叉路口見面，伊則先獨自前往復興鄉赴宴。殆抵達復興
    鄉後，因始終找不到聚餐之山產店，且山上手機收訊不清楚，無法順利聯絡上同
    事，故在十一時許直接前往與異議人甲○○相約之地點等待，但等候至二月二十
    九日凌晨零時十五分許，仍未見異議人甲○○蹤影，且手機亦無法通聯，始先行
    返家。翌日伊至新莊找異議人甲○○，據其告知，因中途為警開單舉發違規，所
    以手機關機，且小孩好像也發燒，所以中途折返等語，核與異議人甲○○所辯情
    節大致相符。則異議人甲○○在晚上十一時下班後，欲趕赴十二時之約會，實無
    必要再相約他人在上址競逐飆車。是異議人甲○○所辯：伊僅係偶然經過該地致
    遭誤會，應堪採信。綜合以上各證人所述及勘驗結果以觀，本件僅足認異議人甲
    ○○在速限四十公里之山路上，以高達六、七十公里之速度超速行駛，尚難遽認
    異議人甲○○有與其他汽車發生「競駛」之違規情事，故原處分機關以異議人甲
    ○○「二輛以上汽車共同在道路上競駛」，而依道路交通管理處罰條例第四十三
    條第三項、第四項、第六十七條第二項等規定，裁處罰鍰新臺幣三萬元，吊銷駕
    駛執照，三年內禁考之處分，且對異議人游阿團以車主身分吊扣牌照三個月之處
    分，於法即有未合，應予撤銷。
六、按汽車駕駛人，行車速度，超過規定之最高時速，或低於規定之最低時速，或裝
    用測速雷達感應器者，處新臺幣一千二百元以上二千四百元以下罰鍰；並得記違
    規點數一點之處分，道路交通管理處罰條例第四十條第一項前段、第六十三條第
    一項第一款分別定有明文。本件舉發地點台七乙線十二．五公里處係山區路段，
    速限應僅為四十公里，而異議人甲○○於本院調查時亦自陳係以時速六、七十公
    里行駛，顯已超速逾二十公里以上，是異議人甲○○有超速行駛之行為自堪認定
    。從而原處分就甲○○部分雖有不當，應予撤銷，但原處分本質上即含有「超速
    」處罰之性質，是就異議人甲○○此一行為，應由本院逕依違反道路交通管理處
    罰條例第四十條第一項前段、第六十三條第一項第一款之規定，裁處異議人甲○
    ○罰鍰新台幣一千九百元，並記違規點數一點之處分。而異議人游阿團僅係車主
    ，對此項違規並無歸責事由存在，即應撤銷原處分，另為不罰之諭知。
據上論斷，應依道路交通管理處罰條例第八十七條第二項，道路交通案件處理辦法第
二十條前段，裁定如主文。
中　　　華　　　民　　　國　　九十三　　年　　　十　　　月　　二十九　　日
                                      臺灣板橋地方法院交通法庭
                                          法  官  鄭  水  銓
右正本證明與原本無異。
如不服本裁定應於送達後五日內向本院提出抗告狀。
                                          書記官  陳  淑  芳
中　　　華　　　民　　　國　　九十三　　年　　 十一 　　月　　　四　　　日
